臺灣高等法院刑事裁定　　　　　　　　100年度聲再字第252號
　再審聲請人
　即受判決人　馮建文
上列聲請人因強盜等案件，對於本院99年度上訴字第3789號判決
（一審案號：臺灣桃園地方法院99年度訴字第461 號，三審案號
：最高法院100 年度台上字第2660號，起訴案號：臺灣桃園地方
法院檢察署99年度偵字第12200 號），聲請再審，本院裁定如下
：
    主  文
再審之聲請駁回。
    理  由
一、聲請意旨略以：（一）共同被告邱金炎實不知聲請人馮建文
    與周德富要行搶被害人謝美華之犯罪行為，亦未在現場為把
    風行為，而原審卻未積極調閱大賣場中的錄影帶及現場車道
    錄影帶相互佐證詳情，即認共同被告邱金炎亦同涉本案犯行
    ，進而認定被告涉有犯行，顯有依法應於審判期日調查之證
    據而未予調查之違誤。（二）原判決採納被害人謝美華於偵
    查中證稱：右邊的說『阿姨我們是要錢的，你不要大聲叫』
    。我沒有給他們錢，我就把車門反鎖開到光亮處，我後來發
    現皮包不見了，是他們趁我不注意拿走的，並不是拿刀威脅
    我交給他們的，我並未感到害怕而交出財物等語，可見當時
    並未達到暴力、脅迫、致使不能抗拒之強盜程度，聲請人等
    人之舉措與強盜罪所指要件實屬有別。原判決並未積極進行
    任何調查，即輕率認定聲請人馮建文與周德富、邱金炎三人
    共同犯本件強盜犯行，自有應於審判期日調查之證據、未予
    調查之疏失，為此依法提出再審之救濟云云。
二、按刑事訴訟法第420條第1項規定，有罪之判決確定後，有下
    列情形之一者，為受判決人之利益，得聲請再審︰（一）原
    判決所憑之證物已證明其為偽造或變造者。（二）原判決所
    憑之證言、鑑定或通譯已證明其為虛偽者。（三）受有罪判
    決之人，已證明其係被誣告者。（四）原判決所憑之通常法
    院或特別法院之裁判已經確定裁判變更者。（五）參與原判
    決或前審判決或判決前所行調查之法官，或參與偵查或起訴
    之檢察官，因該案件犯職務上之罪已經證明者，或因該案件
    違法失職已受懲戒處分，足以影響原判決者。（六）因發現
    確實之新證據，足認受有罪判決之人應受無罪、免訴、免刑
    或輕於原判決所認罪名之判決者。
三、查聲請人馮建文所涉強盜等罪嫌，經本院99年度上訴字第37
    89號判決認：聲請人馮建文與周德富、邱金炎曾於民國（下
    同）99年4 月14日強盜丁祖義財物既遂，事後復另共同基於
    意圖為自己不法所有之犯意聯絡，共同謀畫以相同之模式，
    再次尋找犯案對象以取得財物朋分。謀畫既定，即推由聲請
    人馮建文與周德富於99年4月26日下午6時40分許，在桃園縣
    平鎮市○○路57號大潤發量販店室外停車場，物色強盜財物
    之對象，邱金炎則騎乘機車於該停車場出口處，可目視聲請
    人馮建文與周德富之行動而把風。聲請人馮建文與周德富於
    該停車場，見謝美華獨自一人購物完畢，前往車牌號碼3572
    -FQ 號自小客車停車位置欲駕車離去，認有機可趁，即由聲
    請人馮建文持邱金炎所有之電擊棒1 支進入謝美華前開自小
    客車駕駛座，周德富則持其本人所有持客觀上對人之生命、
    身體具危險性，可供兇器使用之金屬材質之番刀1 把一同進
    入車內副駕駛座，謝美華因驚嚇畏懼而呼叫，並掙扎欲逃離
    下車，聲請人馮建文見狀即按壓電擊棒，致謝美華受有左手
    手臂瘀青之傷害，其等以此強暴方式強迫謝美華交出財物，
    客觀上並已達於不能抗拒之程度，謝美華畏怖之餘，為使他
    人聽聞而救援，仍於驚嚇慌亂中大聲呼叫，為免遭人發覺，
    聲請人馮建文與周德富無待謝美華主動交付財物，即由周德
    富自行取走謝美華放置於前開自小客車上之手提包1 只（內
    有現金700元、台新銀行及國泰世華銀行信用卡各1張、索尼
    易立信S500行動電話1支、1G索尼易立信S500記憶卡1張、化
    妝包1只、文具包1只、零錢包1只、汽車駕照、健保卡各1張
    、長皮夾1只、鑰匙2支及手機電池1 個），得手後旋即逃離
    現場等情，而以聲請人馮建文就此部分所為係犯刑法第 330
    條第1 項之加重強盜罪處斷，業據於判決理由內詳加敘明其
    所憑之論據，並以聲請人馮建文所辯：邱金炎並未參與本次
    犯案。本案應只成立搶奪罪云云，要係圖卸刑責之詞，不足
    採信，亦於判決理由內詳加敘明，並一一予以指駁在卷。茲
    聲請人聲請本件再審，核其所提之理由，猶係稱同案被告邱
    金炎並未參與本次犯行，暨爭執依證人謝美華於偵查中之證
    述應認當時聲請人之行為並未達到致被害人不能抗拒之強盜
    程度，惟查：證據之調查，係屬法院之職權，而法院就調查
    證據之結果，本於自由心證之原則，而為斟酌取捨，是證據
    之證明力如何，係屬法院之職權範圍，原確定判決既已就聲
    請人相關涉案之證據，予以審酌認定，並於理由內就聲請人
    上開所辯詳予敘明何以不採之論據，而認聲請人馮建文為本
    案強盜時所持用之電擊棒既係同案被告邱金炎事先所購得，
    彼等顯於事前有共同謀議強劫他人財物。又證人謝美華於偵
    查中固稱：他們是趁我不注意時拿的，並不是他們拿刀威脅
    我交給他們的，我並未感到害怕而交出財物等語，惟以當時
    被害人謝美華係一女子空手單獨在車內，而受制於左右兩位
    持凶器之年輕力壯男子之間，於驚嚇慌亂中，對其放置於右
    前座之皮包無力關注，致當場不知周德富取其皮包之舉，然
    就此客觀情狀而言，被害人謝美華仍係在無法抵抗之狀態下
    ，遭強取走其財物，足見聲請人馮建文等人所為已達致被害
    人謝美華不能抗拒之程度，而應構成強盜犯罪，此均業經原
    判決於理由內一一指駁綦詳。聲請人猶執陳詞一再主張，揆
    諸前揭說明，既非屬足以影響原確定判決之證據，且核無其
    他聲請再審之適法理由，其就屬法院職權認定之範疇任意予
    以指摘，自有未合。綜上所陳，聲請人所執聲請再審之理由
    ，顯非適法，其聲請本件再審，核無理由，應予駁回。
四、據上論斷，應依刑事訴訟法第434條第1項，裁定如主文。
中    華    民    國    100  年    6    月    23    日
                  刑事第八庭  審判長法  官  張傳栗
                                    法  官  黃斯偉
                                    法  官  劉嶽承
以上正本證明與原本無異。
如不服本裁定，應於收受送達後五日內向本院提出抗告狀。
                                    書記官  何仁崴
中    華    民    國    100  年    6    月    23    日